臺灣臺中地方法院民事裁定　96年度破字第28號
聲　請　人　甲○○
上列聲請人聲請宣告破產事件，本院裁定如下：
    主    文
聲請駁回。
聲請程序費用由聲請人負擔。
    理    由
一、本件聲請意旨略以：聲請人原係經營麵攤，而以小額信貸方
    式借款充作生意本金，但之後生意失敗，收支無法達成平衡
    ，在現金卡、信用貸款廣告誘惑下，以卡養卡，借貸度日。
    長期入不敷出及銀行高利息循環下，聲請人負債額日益擴大
    ；又聲請人雖經由債務協商，於民國（下同）95年12月19日
    簽立協議書，將所積欠之本金及利息分為100期攤還（每期
    繳款新台幣23,813元，利率6.88%），且繳納過1期，但聲請
    人目前擔任客服人員，扣除必要家庭開支後，每月剩餘不到
    5,000元，實無法按協商金額繳款，而依協商協議書規定，
    聲請人未依協議書清償，則其餘未到期部分視為全部到期，
    依目前聲請人收入狀況，顯已無清償能力。查聲請人向債權
    人中國信託商業銀行永吉分行、台北富邦國際商業銀行、國
    泰世華商業銀行、荷商荷蘭銀行、香港商香港上海匯豐銀行
    、中華商業銀行、遠東國際商業銀行、玉山商業銀行、中國
    信託商業銀行、永豐信用卡股份有限公司（以上計10家公司
    ）申辦信用卡（包括現金卡等）；並向債權人遠東國際商業
    銀行三重分行、中國信託商業銀行敦北分行（以上計2家公
    司）申辦信用貸款；另債權人萬泰商業銀行嘉義分行對於聲
    請人有催收債權，故截至96年2月5日止共積欠本金、利息、
    遲延利息、違約金及費用等債務達新台幣（下同）1,765,53
    9元。而聲請人目前財產僅現金10萬元及中古機車2臺，經估
    價計約22,500元，且聲請人目前工作月薪約22,000元，又聲
    請人現與丈夫及一名幼小子女同住，故以聲請人目前收入及
    開銷狀態，在未償還債務之情況下，將可提供更多財產以構
    成破產財團，支付財團費用及財團債務，是聲請人之債務顯
    已超出聲請人之能力所能負擔，聲請人已無力清償上開債務
    。爰依破產法第57、58條規定，聲請宣告聲請人破產等語。
二、按破產固係對於債務人不能清償債務者宣告之，但法院就破
    產之聲請得依職權為必要之調查（破產法第63條第2項），
    若債務人確係毫無財產，則破產財團即不能構成，或破產財
    團雖勉可組成，然其破產財團之財產尚不足清償財團費用及
    財團債務時，依破產法第148條規定之意旨，應以無宣告破
    產之實益，而裁定駁回破產宣告之聲請（最高法院86年度台
    抗字第479號裁定、臺灣高等法院85年度抗字第3075號裁定
    意旨參照）。而按，財團費用包括破產財團之管理變價及
    分配所生之費用、破產債權人共同利益所需審判上之費用
    、破產管理人之報酬，及破產人及其家屬之必要生活費
    及喪葬費，視為財團費用。而財團債務包括破產管理人關
    於破產財團所為行為而生之債務、破產管理人為破產財團
    請求履行雙務契約所生之債務，或因破產宣告後應履行雙務
    契約而生之債務、為破產財團無因管理所生之債務，及
    因破產財團不當得利所生之債務。破產法第95條、第96條，
    分別定有明文。經查，本件依聲請人所提出之財產資料之記
    載，僅有郵局存款10萬元及中古機車2輛，價值約22,500元
    ，有存摺及估價單影本各1紙在卷可稽。另本院依職權查詢
    稅務電子閘門資料得悉，聲請人94年度尚有股利憑單及利息
    所得計12,587元，另有投資之財產總額53,940元，有稅務電
    子閘門財產所得調件明細表附卷可考。惟上述股利等所得及
    投資之財產，因聲請人既具狀陳明目前財產僅現金10萬元及
    中古機車2臺，則是否仍存在，即屬可疑，故無從列入破產
    財團。又聲請人與其先生及1名年幼子女同住，而其先生是
    否有工作所得，並無所得資料可供查考，且聲請人尚有1名
    幼小子女待撫養，若以94年度所得稅扶養親屬免稅額每人7
    萬4000元計算聲請人必要之生活費，聲請人每年至少即需支
    出必要生活費22萬2000元（即74000元x3人=222000元）。又
    查破產管理人之費用，依照財政部94年2月5日台財稅字第09
    404512250號函，破產管理人係按標的物財產價值9%計算收
    入標準。本件破產標的為1,765,539元，經此計算，破產管
    理人之報酬158,899元。又破產監查人亦為破產程序必備機
    關，依破產法第128條規定，破產法第84條規定於監查人準
    用之，參酌破產管理人之報酬，則破產監查人之報酬亦為15
    8,899元，從而選任破產管理人及破產監查人之費用即高達
    317,798元。從而，本件如宣告聲請人破產，則聲請人每年
    應支出之財團費用至少應包括破產管理人及破產監查人之報
    酬及破產人與其家屬之必要生活費即高達53萬9798元（即
    222000元+317798元=539798元），再依「各級法院辦案期限
    實施要點」第2點第2項之規定，破產事件之辦案期限為2年
    ，則聲請人在2年之破產期間應支付之財團費用至少高達107
    萬9596元，已遠超過上開聲請人主張之10萬元現金及中古機
    車2臺之金額。況且，破產制度之社會機能之一，亦在使多
    數債權人獲得公平之滿足債權，且破產財團之形式上意義，
    係為依破產程序供公平分配於破產債權人之破產人所有財產
    之總稱，即破產財團目的係為日後能平等分配予破產債權人
    ，並非為了支付財團費用及財團債務而存在，是聲請人陳稱
    ：以聲請人目前收入及開銷狀態，在未償還債務之情況下，
    將可提供更多財產以構成破產財團，支付財團費用及財團債
    務等語，顯屬誤會破產制度之目的。是本院衡以，依聲請人
    所述其現有財產，已無法支付上開破產管理人及破產監查人
    之報酬及其家屬之必要生活費後，當更無餘額可供構成破產
    財團，自無法清償破產債權，揆諸破產法第148條規定之旨
    趣及最高法院86年度臺抗字第479號裁定意旨，本件聲請人
    聲請宣告破產即無實益，要無宣告破產徒生耗費之必要，聲
    請人為本件聲請，即無理由，應予駁回。
三、據上論結，本件聲請人之聲請為無理由，依破產法第5條、
    民事訴訟法第95條、第78條，裁定如主文。
中　　華　　民　　國　　96　　年　　4 　　月　　10　　日
                  民事第四庭    法  官　夏一
上正本係照原本作成。
如不服本裁定應於送達後10日內向本院提出抗告狀，並繳納抗告
費新臺幣1,000元。
中　　華　　民　　國　　96　　年　　4 　　月　　10　　日
                                書記官　莊玉惠
